臺灣臺南地方法院民事裁定　　　　　　 100年度輔宣字第13號
聲　請　人　楊堯文
　　　　　　陳玉櫻
上列聲請人聲請輔助宣告事件，本院裁定如下：
    主      文
宣告楊浚新（男，民國○○年○月○○日生，身分證統一編號：Ｚ0000
00000號，住臺南市○區○○里○○鄰○○路268號13樓之2）為受
輔助宣告之人。
選定聲請人楊堯文（民國○○年○○月○○日生，身分證統一編號：Ｚ0
00000000號，住臺北市○○區○○里○○鄰○○○路○段70巷47 弄
14號3樓）、陳玉櫻（民國○○年○月○○日生，身分證統一編號：Ｚ0
00000000號，住臺南市○區○○里○○鄰○○路268號13樓之2）為
受輔助宣告之人楊浚新之輔助人。
聲請程序費用由受輔助宣告之人楊浚新負擔。
    理    由
一、按對於因精神障礙或其他心智缺陷，致其為意思表示或受意
    思表示，或辨識其意思表示效果之能力，顯有不足者，法院
    得因本人、配偶、四親等內之親屬、最近一年有同居事實之
    其他親屬、檢察官、主管機關或社會福利機構之聲請，為輔
    助之宣告，民法第15條之1第1項定有明文。又按受輔助宣告
    之人，應置輔助人，為民法第1113條之1第1項所明定。
二、本件聲請意旨略以：聲請人楊堯文、陳玉櫻為楊浚新（男，
    民國○○年○月○○日生，身分證統一編號：Ｚ000000000號，住
    臺南市○區○○里○○鄰○○路268號13樓之2）之父母親，楊
    浚新於幼兒時期便發現有智能障礙之情形，嗣於87年5月12
    日經鑑定為輕度智能障礙，領有身心障礙手冊。楊浚新因智
    能障礙導致理解能力不足，只能夠閱讀簡單文句、書寫、算
    數，邏輯亦與常人相異。雖楊浚新目前生活可自理，惟因社
    會化程度不足，缺乏現實判斷能力，故仍需家人陪同處理事
    務。又楊浚新較無數字及金錢概念，其會簡單加法而對減法
    概念不足，無法進行稍為複雜數字運算，對於物品之價值，
    亦無法評估，因而無法為重要財產之處分、設定負擔、買賣
    、租賃，或為消費借貸、消費寄託、保證、贈與或信託等法
    律行為。此外楊浚新面對問題無法做出正確之判斷，且對於
    事情無法分辨真偽，亦無法辨識是否係遭詐騙。由上述情況
    觀之，楊浚新顯無完全處理自己事務之能力，且楊浚新目前
    已21歲，因此實有聲請輔助宣告以維權益及交易安全之必要
    ，為此爰聲請鈞院選任聲請人楊堯文及陳玉櫻為楊浚新之輔
    助人，以便日後為楊浚新處理事務等語。
三、經查：
  （一）聲請人楊堯文、陳玉櫻係楊浚新之父母親，業據其提出
        戶籍謄本2件在卷可憑，揆諸上開規定，本件聲請人楊
        堯文、陳玉櫻聲請對楊浚新為輔助宣告，自屬有據。
  （二）又聲請人主張楊浚新為輕度智能障礙者乙節，業據聲請
        人提出中華民國身心障礙手冊影本1件為證，且本院於
        100年12月15日在鑑定人行政院衛生署臺南醫院精神科
        醫師黃隆山面前訊問楊浚新，楊浚新對於本院之問話能
        回答自己的姓名、出生年月日、地址，但地址有錯答現
        象，且會簡單的減法，但計算速度慢，不會心算，又鑑
        定醫師對楊浚新為精神鑑定結果認：「一般醫學檢查：
        個案意識呈清晰狀態，對問話能回答，能自我進食，四
        肢方便，能自我行動，大小便及個人衛生能自我處理。
        精神檢查方面：個案的判斷能力有部分缺失，注意力、
        對人、時、地的定向感、記憶能力、計算能力均尚可。
        在智能測驗顯示個案之語文智商59，操作智商58，總智
        商57，屬於輕度智能不足的個案，故其為意思表示或受
        意思表示，或辨識其意思表示效果之能力顯有不足。鑑
        定判定：基於受鑑定人有智能障礙，致其為意思表示或
        受意思表示，或辨識其意思表示效果之能力顯有不足，
        且接受治療後回復可能性甚低，因而不能管理自己財產
        。結論：可為輔助宣告。」等語，有本院100年12月15
        日輔助宣告訊問筆錄在卷可憑，是聲請人楊堯文、陳玉
        櫻聲請對楊浚新為輔助宣告為有理由，應予准許。
四、次查，聲請人楊堯文（43年11月13日生，身分證統一編號：
    Ｚ000000000號，住臺北市○○區○○里○○鄰○○○路○段70
    巷47弄14號3樓）、陳玉櫻（42年1月20日生，身分證統一編
    號：Ｚ000000000號，住臺南市○區○○里○○鄰○○路268號
    13樓之2）為受輔助宣告之人楊浚新之父母親，有戶籍謄本2
    件附卷可參，渠等應能善盡輔助楊浚新之責任，聲請人楊堯
    文、陳玉櫻亦向本院表示渠等願擔任受輔助宣告之人楊浚新
    之輔助人，且楊浚新亦表示同意由聲請人楊堯文、陳玉櫻擔
    任其輔助人，有訊問筆錄1件在卷可憑，本院因認由聲請人
    楊堯文、陳玉櫻擔任楊浚新之輔助人，最能符合受輔助宣告
    之人楊浚新之最佳利益，爰選定聲請人楊堯文、陳玉櫻為受
    輔助宣告之人楊浚新之輔助人。
五、依民事訴訟法第624條之1第3項、第608條第1項，裁定如主
    文。
中    華    民    國   100    年    12    月    19    日
                  家事法庭    法  官  葉惠玲
正本係照原本作成。
如不服本裁定關於選定輔助人之部分，應於送達後10日內向本院
提出抗告狀，並繳納抗告費新臺幣1千元；其餘關於輔助宣告之
部分，不得抗告。
中    華    民    國   100    年    12    月    19    日
                              書記官  謝麗首